【裁判字號】    98,交抗,195
【裁判日期】    980422
【裁判案由】    違反道路交通管理處罰條例
【裁判全文】
臺灣高等法院交通事件裁定             98年度交抗字第195號
抗  告  人
即受處分人  甲○○
上列抗告人因違反道路交通管理處罰條例案件，不服臺灣臺北地
方法院中華民國97年12月31日所為97年度交聲字第2980號裁定，
提起抗告，本院裁定如下：
    主  文
抗告駁回。
    理  由
一、抗告意旨略稱：抗告人即受處分人甲○○，對於原處分機關
    之吊銷駕照通知單或處分裁決書均未收到，因受處分人位於
    臺北縣新店市○○街94號的店是租的，營業不當收了，受處
    分人為了生活，到處打零工、流浪、住工寮或晚上回富貴街
    弟弟的家。民國90年3月間，因聽說健保費可以辦理分期繳
    納，所以將健保單據辦理寄至富貴街21巷12號之地址，但身
    分證、駕照之地址沒有變更，所以原處分機關之吊銷通知及
    處分裁決書，受處分人都沒辦法親自或由別人代為簽收，受
    處分人並不是無視於法律。現受處分人沒工作、沒錢，只能
    打零工生活，也無法繳交健保的分期保費。受處分人不知於
    97年5月23日已遭吊扣駕照，還在當司機，一直到97年8月21
    日遭警察舉發後才知悉駕照吊扣之事，在此期間，並沒有發
    生重大事故，爰提起抗告云云。
二、按汽車駕駛人使用吊銷之駕駛執照駕駛聯結車、大客車、大
    貨車者，汽車所有人及駕駛人各處新臺幣4萬元以上8萬元以
    下罰鍰，並當場禁止其駕駛及記該汽車違規紀錄1次（原裁
    定誤引94年12月28日修正前舊法規定而誤載為：並吊扣其汽
    車牌照3個月）；但汽車所有人如善盡查證駕駛人駕駛執照
    資格之注意，或縱加以相當之注意而仍不免發生違規者，汽
    車所有人不受本條之處罰。道路交通管理處罰條例第21條之
    1第1項第5款、第3項、第4項分別定有明文。
三、本院查：
（一）本件受處分人前因違反道路交通管理處罰條例第63條第3
      項之規定，在6個月內駕照違規記點共達6點以上，經原處
      分機關於97年5月23日，以北監自字裁00-000000000號裁
      決書，裁決如下內容：一、吊扣駕駛執照1個月，並應接
      受道路交通安全講習，駕駛執照限於97年6月22日前繳送
      。二、上開駕駛執照逾期不繳送者：(一)自97年6月23日起
      易處吊扣駕駛執照2個月，並限於97年7月7日前繳送。(二)9
      7年7月7日前未繳送駕駛執照者，自97年7月8日起易處吊
      銷，並逕行註銷駕駛執照。(三)駕駛執照吊（註）銷後，自
      97年7月8日起1年內不得重新考領駕駛執照（見原審卷第3
      1頁）。
（二）按違反道路交通管理事件統一裁罰基準及處理細則第5條
      規定，處理違反道路交通管理事件，有關文書送達之程序
      ，依行政程序法之規定。又按「送達，於應受送達人之住
      居所、事務所或營業所為之；但在行政機關辦公處所或他
      處會晤應受送達人時，得於會晤處所為之。」、「於應送
      達處所不獲會晤應受送達人時，得將文書付與有辨別事理
      能力之同居人、受僱人或應送達處所之接收郵件人員。」
      、「送達，不能依前二條規定為之者，得將文書寄存送達
      地之地方自治或警察機關，並作送達通知書兩份，一份黏
      貼於應受送達人住居所、事務所、營業所或其就業處所門
      首，另一份交由鄰居轉交或置於該送達處所信箱或其他適
      當位置，以為送達。」、「前項情形，由郵政機關為送達
      者，得將文書寄存於送達地之郵政機關。」行政程序法第
      72條第1項、第73條第1項、第74條第1項、第2項分別定有
      明文。本件原處分機關北監自裁字裁00-000000000號裁決
      書，以付郵方式，寄送至受處分人之戶籍地址即臺北縣新
      店市○○街94號，雖因未獲會晤本人，亦無受領文書之同
      居人、受雇人或應受送達處所接收郵件人員，乃於97年5
      月28日將裁決書寄存於該地之郵政機關即臺北玫瑰郵局（
      臺北縣新店市○○街112號），並分別作2份送達通知書，
      其中1份黏貼於受處分人住所門首，以為送達，有原處分
      機關送達證書足憑（見原審卷第32頁）。依前揭說明，本
      件上開裁決書業已依寄存送達程序於97年5月28日合法送
      達。復依行政程序法第110條第1項前段：書面之行政處分
      自送達相對人及已知之利害關係人起，依送達之內容對其
      發生效力之規定，是原處分機關北監自裁字裁00-0000000
      00號裁決書所為之行政處分，即自97年5月28日起對受處
      分人生效。然受處分人遲至97年7月7日前，仍逾期不繳送
      駕駛執照，依前述裁決書內容所載，原處分機關自應於97
      年7月8日起易處吊銷，並逕行註銷受處分人之駕駛執照，
      此部分於法尚無不合。
（三）受處分人嗣於97年8月21日下午8時8分許，於駕駛執照遭
      吊銷並經監理機關逕行註銷之情形下，在臺北市○○路○
      段136號前，因駕駛242-BK號自用一般大貨車，由臺北市
      政府警察局文山一分局交通分隊當場舉發，並掣發北市警
      交大字第AO1-WH5294號舉發違反道路交通管理事件通知單
      （見原審卷第21頁），此部分事實為受處分人所不爭執，
      原處分機關據以於97年10月20日，以北監自裁字裁40-A01
      WH5294號違反道路交通管理事件裁決書（見原審卷第9頁
      ），依道路交通管理處罰條例第21條之1第1項第5款規定
      ，並參酌違反道路交通管理事件統一裁罰基準表之裁罰標
      準，對於受處分人裁處罰鍰新臺幣6萬元，依首揭說明，
      自屬合法。
（四）綜上所述，本件受處分人駕駛執照經吊銷仍駕駛大貨車，
      違規事證明確，原審裁定維持原處分機關之裁罰結果，對
      受處分人所持答辯不予採納之理由，亦論述綦詳，認事用
      法，均無違誤。受處分人提起抗告，指原吊銷執照之處分
      不生效力，非有理由。至其無經濟能力，不能執為免罰之
      事由。本件抗告，為無理由，應予駁回。
四、據上論結，應依道路交通案件處理辦法第26條，刑事訴訟法
    第412條，裁定如主文。
中    華    民    國    98    年    4     月    22    日
                  刑事第十三庭  審判長法  官   曾德水
                                      法  官   林婷立
                                      法  官   陳恆寬
以上正本證明與原本無異。
不得再抗告。
                                      書記官   黃家麟
中    華    民    國    98    年    4     月    24    日


司法院資訊處製作；財團法人民間司法改革基金會備份。
